【裁判字號】    97,交易,128
【裁判日期】    970827
【裁判案由】    過失傷害
【裁判全文】
臺灣雲林地方法院刑事判決             97年度交易字第128號
公  訴  人  臺灣雲林地方法院檢察署檢察官
被      告  甲○○
            乙○○
上列被告等因過失傷害案件，經檢察官提起公訴（97年度調偵字
第180 號），被告等於準備程序中就被訴事實為有罪之陳述，經
告知簡式審判程序意旨，並聽取當事人之意見後，本院合議庭裁
定改由受命法官獨任以簡式審判程序審理，判決如下：
    主  文
甲○○犯過失傷害罪，處拘役伍拾伍日，如易科罰金，以新臺幣
壹仟元折算壹日。
乙○○犯業務過失傷害罪，處有期徒刑陸月，如易科罰金，以新
臺幣壹仟元折算壹日。
    犯罪事實
一、乙○○以駕駛聯結車為業，係以駕駛為其業務之人。甲○○
    於民國96年9 月18日下午，駕駛車牌號碼EZ-0289 號自用小
    客車搭載丙○○，沿國道3 號公路，由南往北方向行駛，於
    同日晚上6 時55分許，行經國道3 號公路北上253 公里293
    公尺處時，原應注意汽車行駛高速公路及快速公路，如遇有
    濃霧、濃煙、強風、大雨或其他特殊狀況，致能見度甚低時
    ，其時速應低於40公里，且應注意汽車在行駛途中，因機件
    故障或其他緊急情況無法繼續行駛時，應滑離車道，在路肩
    上停車待援，滑離車道時，應先顯示方向燈逐漸減速駛進路
    肩，車身或所載貨物突出部分，須全部離開車道，待援期間
    除顯示危險警告燈外，並在故障車輛後方50公尺至100 公尺
    處設置車輛故障標誌警示之，更應注意汽車在同向2 車道以
    上之道路，除應依標誌或標線之指示行駛外，除準備停車或
    臨時停車外，不得駛出路面邊線或跨越兩條車道行駛，而依
    當時有雨、夜間無照明柏油路面濕潤、無缺陷、無障礙物、
    視距良好，並無不能注意之情事，竟疏未注意及此，行經積
    水路段時，未將時速減至40公里以下，致操控失當擦撞內側
    護欄後，將車順向跨越外側車道與路肩斜停時（車頭向內）
    ，又疏未注意開啟危險警告燈並擺設故障標誌警示，適有乙○○駕駛車牌號碼RX-176號聯結車附掛車牌號碼98-GJ 號拖
    車，亦自同向後方駛來，行經該處時，原應注意汽車行駛高
    速公路及快速公路，如遇有濃霧、濃煙、強風、大雨或其他
    特殊狀況，致能見度甚低時，其時速應低於40公里，且應注
    意汽車行駛時，駕駛人應注意車前狀況，並隨時採取必要之
    安全措施，而依當時同上情形，亦無不能注意之情事，仍疏
    未注意及此，因未將時速降低於40公里以下，致撞及上開甲○○所駕駛自用小客車之車頭，使車內乘客丙○○彈出車外
    ，並因而受有左足開放性骨折、左足及左裸開放性傷口合併
    韌帶斷裂及神經損傷、左足姆指創傷性截肢、骨盆骨折、多
    處挫傷之傷害。
二、案經丙○○訴由臺灣雲林地方法院檢察署檢察官偵查起訴。
    理  由
一、程序事項：本件經被告甲○○、乙○○於準備程序期日為有
    罪之陳述，經受命法官告知簡式審判程序之旨，並聽取當事
    人之意見後，本院認無不得或不宜改依簡式審判程序進行之
    處，爰依刑事訴訟法第273 條之1 第1 項，裁定由受命法官
    獨任進行簡式審判程序，則依據刑事訴訟法第273 條之2 、
    同法第159 條第2 項之規定，不適用傳聞法則有關限制證據
    能力之相關規定，合先敘明。
二、上揭犯罪事實，業據被告乙○○、甲○○於警詢、偵查及本
    院審理時均坦承不諱，核與告訴人丙○○於偵查中指訴情節
    相符，並有道路交通事故現場圖、道路交通事故調查報告表
    (一)、(二)、現場照片22張附卷可稽。按汽車行駛高速公路及快
    速公路，應依速限標誌指示。但遇有濃霧、濃煙、強風、大
    雨或其他特殊狀況，致能見度甚低時，其時速應低於40公里
    或暫停路肩，並顯示危險警告燈。次按汽車在行駛途中，因
    機件故障或其他緊急情況無法繼續行駛時，應滑離車道，在
    路肩上停車待援。滑離車道時，應先顯示方向燈逐漸減速駛
    進路肩，車身或所載貨物突出部分，須全部離開車道。待援
    期間除顯示危險警告燈外，並在故障車輛後方50公尺至100
    公尺處設置車輛故障標誌警示之。高速公路及快速公路交通
    管制規則第5 條、第15條第1 項分別訂有明文。又按汽車行
    駛時，駕駛人應注意車前狀況，並隨時採取必要之安全措施
    ；汽車在同向2 車道以上之道路（車道數計算，不含車種專
    用車道、機車優先道及慢車道），除應依標誌或標線之指示
    行駛外，除準備停車或臨時停車外，不得駛出路面邊線或跨
    越兩條車道行駛；道路交通安全規則第94條第3 項、第98條
    第1 項第5 款亦分別訂有明文。被告甲○○、乙○○於前揭
    時、地駕駛車輛應注意能注意而不注意上開規定，以致肇事
    ，已如前所述，被告2 人之行為自均有過失。經送請臺灣省
    嘉雲區車輛行車事故鑑定委員會鑑定後，亦同此認定，認為
    「乙○○駕駛營業半聯結車，豪雨（颱風夜），行車時速未
    低於40公里且煞車不及撞及已先行肇事停放於外側車道之余
    車，為肇事主因。甲○○駕駛自用小客車，豪雨（颱風夜）
    ，操控失當後停於外側車道（未開啟故障燈），妨礙車輛通
    行，為肇事次因」，有該委員會97年5 月5 日嘉雲鑑970191
    字第0975801326號函及所附之鑑定意見書（偵卷第3 頁至第
    6 頁）各1 份附卷足憑。是被告乙○○、甲○○就本件車禍
    之發生均確有過失，已至為灼然。告訴人確係因本件車禍受
    有如犯罪事實欄所示之傷害，亦有診斷證明書3 紙在卷可參
    ，是被告之過失行為與告訴人受傷害間應具有相當因果關係
    ，要無可疑。至告訴人雖因本件車禍導致左足姆指創傷性截
    肢，惟按刑法第10條第4 項第6 款所謂其他於身體或健康有
    重大不治或難治之傷害，係指傷害重大，且不能治療或難以
    治療者而言，故傷害雖屬不治或難治，如於人之身體或健康
    無重大影響者，仍非本款所稱之重傷。是人體器官因被毆受
    傷，經手術切除，除刑法第10條第4 項第1 款至第5 款所列
    之傷，係屬重傷外，是否屬重傷，應以該器官之機能有無其
    他臟器可代替，是否已完全喪失，於身體或健康是否有重大
    影響為準，非謂該器官經切除，即屬重傷（最高法院89年度
    臺上字第6733號判決參照）。從而，告訴人所受左足姆指創
    傷性截肢之傷害，既未使足部行走功能完全喪失，且對身體
    或健康並無重大影響，應尚難認達於刑法第10 條 第4 項第
    6 款所規定之重傷害程度，併此敘明。綜上所述，本件事證
    明確，被告乙○○業務過失傷害及被告甲○○過失傷害之犯
    行均應堪認定。
三、被告乙○○以駕駛聯結車為業，係以駕駛為其業務之人。是
    核被告甲○○所為，係犯刑法第284 條第1 項前段之過失傷
    害罪；被告乙○○所為，係犯刑法第284 條第2 項前段之業
    務過失傷害罪。起訴意旨認被告乙○○所為係犯刑法第284
    條第1 項前段之普通過失傷害罪，容有誤會，然其起訴之基
    本事實相同，且經公訴檢察官當庭更正起訴法條為第284 條
    第2 項前段，本院自得予以審理，不須再變更其起訴之法條
    。爰審酌被告乙○○係本件車禍發生之主因，過失程度較重
    ，被告甲○○係本件車禍發生之次因，過失程度較輕，惟被
    告2 人於肇事後迄今已近1 年時間，仍未與告訴人達成和解
    ，補償告訴人所受身心傷痛，及告訴人所受傷害程度非輕，
    並考量被告2 人犯後均坦承犯行，態度良好，被告乙○○為
    高職學歷，教育程度中等，目前無業，前曾有過失致死案件
    ，今再犯業務過失傷害罪，顯見其對自身駕駛行為並未多加
    約束，注意行的安全；被告甲○○為研究所學歷，教育程度
    高，目前亦無業等一切情狀，各量處如主文所示之刑，並均
    諭知易科罰金之折算標準。
據上論斷，應依刑事訴訟法第273 條之1 第1 項、第299 條第1
項前段，刑法第284 條第1 項前段、第2 項前段、第41條第1 項
前段，刑法施行法第1 條之1 第1 項、第2 項前段，判決如主文
。
本案經檢察官梁義順到庭執行職務。
中    華    民    國    97    年    8     月    27    日
                  刑事第二庭  法  官  廖淑華
以上正本證明與原本無異。
如不服本判決，應於判決收受後10日內，向本院提出上訴狀（須
附繕本）。
                              書記官  張菀純
中    華    民    國    97    年    8     月    27    日
附錄本案論罪科刑法條全文：
刑法第284 條：（過失傷害罪）
因過失傷害人者，處6 月以下有期徒刑、拘役或5 百元以下罰金
，致重傷者，處1 年以下有期徒刑、拘役或5 百元以下罰金。
從事業務之人，因業務上之過失傷害人者，處1 年以下有期徒刑
、拘役或1 千元以下罰金，致重傷者，處3 年以下有期徒刑、拘
役或2 千元以下罰金。


司法院資訊處製作；財團法人民間司法改革基金會備份。
